# 请教陈老师，商誉的本质！谢谢！

提问人：心海拂清风 时间：2014-11-01 07:42:02
1 商誉有哪些特殊的性质及其本质！ 2 以前采用摊销法，为何后来取消了，但是欧盟和日本又考虑摊销，摊销与不摊销两者有何优缺点，谢谢！

回答人：chenyiwei
商誉的本质问题，请参考IFRS 3结论基础部分的BC313～BC318各段。商誉的实质是“持续经营价值”和“协同效应价值”。很明显这两者是没有明确期限的，这也就是目前的IFRS规定商誉不摊销的原因。
Goodwill qualifies as an asset BC313 The FASB's 1999 and 2001 Exposure Drafts listed six components of the amount that in practice, under authoritative guidance in effect at that time, had been recognised as goodwill. The IASB's ED 3 included a similar, but not identical, discussion. The components and their descriptions, taken from the FASB's exposure drafts, were: Component 1—The excess of the fair values over the book values of the acquiree's net assets at the date of acquisition. Component 2—The fair values of other net assets that the acquiree had not previously recognised. They may not have been recognised because they failed to meet the recognition criteria (perhaps because of measurement difficulties), because of a requirement that prohibited their recognition, or because the acquiree concluded that the costs of recognising them separately were not justified by the benefits. Component 3—The fair value of the going concern element of the acquiree's existing business. The going concern element represents the ability of the established business to earn a higher rate of return on an assembled collection of net assets than would be expected if those net assets had to be acquired separately. That value stems from the synergies of the net assets of the business, as well as from other benefits (such as factors related to market imperfections, including the ability to earn monopoly profits and barriers to market entry—either legal or because of transaction costs—by potential competitors). Component 4—The fair value of the expected synergies and other benefits from combining the acquirer's and acquiree's net assets and businesses. Those synergies and other benefits are unique to each combination, and different combinations would produce different synergies and, hence, different values. Component 5—Overvaluation of the consideration paid by the acquirer stemming from errors in valuing the consideration tendered. Although the purchase price in an all-cash transaction would not be subject to measurement error, the same may not necessarily be said of a transaction involving the acquirer's equity interests. For example, the number of ordinary shares being traded daily may be small relative to the number of shares issued in the combination. If so, imputing the current market price to all of the shares issued to effect the combination may produce a higher value than those shares would command if they were sold for cash and the cash then used to effect the combination. Component 6—Overpayment or underpayment by the acquirer. Overpayment might occur, for example, if the price is driven up in the course of bidding for the acquiree; underpayment may occur in a distress sale (sometimes termed a fire sale). BC314 The boards observed that the first two components, both of which relate to the acquiree, are conceptually not part of goodwill. The first component is not itself an asset; instead, it reflects gains that the acquiree had not recognised on its net assets. As such, that component is part of those assets rather than part of goodwill. The second component is also not part of goodwill conceptually; it primarily reflects intangible assets that might be recognised as individual assets. BC315 The fifth and sixth components, both of which relate to the acquirer, are also not conceptually part of goodwill. The fifth component is not an asset in and of itself or even part of an asset but, rather, is a measurement error. The sixth component is also not an asset; conceptually it represents a loss (in the case of overpayment) or a gain (in the case of underpayment) to the acquirer. Thus, neither of those components is conceptually part of goodwill. BC316 The boards also observed that the third and fourth components are part of goodwill. The third component relates to the acquiree and reflects the excess assembled value of the acquiree's net assets. It represents the pre-existing goodwill that was either internally generated by the acquiree or acquired by it in prior business combinations. The fourth component relates to the acquiree and the acquirer jointly and reflects the excess assembled value that is created by the combination—the synergies that are expected from combining those businesses. The boards described the third and fourth components collectively as 'core goodwill'. BC317 The revised standards try to avoid subsuming the first, second and fifth components of goodwill into the amount initially recognised as goodwill. Specifically, an acquirer is required to make every effort: (a) to measure the consideration accurately (eliminating or reducing component 5); (b) to recognise the identifiable net assets acquired at their fair values rather than their carrying amounts (eliminating or reducing component 1); and (c) to recognise all acquired intangible assets meeting the criteria in the revised standards (paragraph B31 of the revised IFRS 3) so that they are not subsumed into the amount initially recognised as goodwill (reducing component 2). BC318 In developing IFRS 3 and SFAS 141, the IASB and the FASB both considered whether 'core goodwill' (the third and fourth components) qualifies as an asset under the definition in their respective conceptual frameworks. (That consideration was based on the existing conceptual frameworks. In 2004, the IASB and the FASB began work on a joint project to develop an improved conceptual framework that, among other things, would eliminate both substantive and wording differences between their existing frameworks. Although the asset definition is likely to change as a result of that project, the boards observed that nothing in their deliberations to date indicates that any such changes are likely to call into question whether goodwill continues to qualify as an asset.)